【裁判字號】    96,重上更(一),43
【裁判日期】    971210
【裁判案由】    清償債務
【裁判全文】
臺灣高等法院臺中分院民事判決      96年度重上更(一)字第43號
上  訴  人  丙○○
訴訟代理人  梁宵良律師
複代理人    乙○○
            楊俊彥律師
被上訴人    甲○○
訴訟代理人  陳麗如律師
            王傳賢律師
            黃振源律師
上列當事人間請求清償債務事件，上訴人對於中華民國94年12月
16日臺灣臺中地方法院92年度重訴字第870號第一審判決提起上
訴，本院判決後最高法院第一次發回更審，本院於97年11月26日
言詞辯論終結，並為判決如下：
    主  文
上訴駁回。
第二審及發回前第三審訴訟費用由上訴人負擔。
    事實及理由
一、本件上訴人主張：
(一)西元（下同）1994年間，兩造所共同合資設立由被上訴人實
    際經營之美國H＆H投資公司需款美金450萬元，被上訴人經
    詢問其律師後，於同年1月20日以親筆信函告知上訴人應以
    何種方式向國外銀行借款，方能節稅，內容為：「一般加州
    的公司付國外貸款必須把百分之30的利息交給國稅局，但加
    州有一條法令叫作PORTFOLIO LOAN獎勵外資，但先決條件是
    私人（NO GREEN CARD）或私人公司貸款出來，不能由銀行
    （外國）來借貸，律師建議：(1)私人或私人公司，但不能有
    股東名字在裡面，最好不要有親戚關係（負責人）這樣就可
    不需保留百分之30的利息給IRS（國稅局）。(2)這種LOAN我
    們可以用浮動利率讓H＆H在美國虧很多錢，將來賣時用來減
    稅」等語。上訴人獲此指示後，為配合被上訴人之計畫，乃
    同意以上訴人子媳鐘秋敏作為貸款予H＆H公司之私人（即符
    合上開信件所載之「私人、無綠卡、符合加州法律獎勵外資
    之規定」）。鐘秋敏之款項來源，原需向國外銀行貸款取得
    ，惟因本件之需款金額高達美金450萬元，個人無法向銀行
    貸得，必須透過與銀行素有良好信用之公司借貸。當時由上
    訴人擔任董事長之設立於香港的 TONICAL INVESTMENT LTD.
    公司（以下簡稱TONICAL公司，中譯為德盈投資有限公司，
    鐘秋敏亦為股東），與法國巴黎銀行（BNP）香港分行素有
    往來，信用良好，兩造經TONICAL公司全體股東（即上訴人
    之媳婦鐘秋敏、倉田悅子）及董事（即上訴人、其配偶何正
    芳、其子謝明達及謝明德）同意，委由TONICAL公司向法國
    巴黎銀行香港分行貸款美金450萬元，並與TONICL公司成立
    性質為借名之委任關係，約定由被上訴人提供興農公司股票
    、上訴人提供福懋公司股票各半作為擔保，貸得款項全數交
    由兩造運用，兩造應各清償貸款之半數，按期給付TONICAL
    公司，以便TONICAL公司清償法國巴黎銀行。TONICAL公司於
    同年2月17日向法國巴黎銀行貸得美金450萬元後，旋依兩造
    之指示將該貸款轉入鐘秋敏之帳戶（為 TONICAL公司出借予
    鐘秋敏），嗣再由鐘秋敏出借予H＆H公司，並由H＆H公司提
    供其所有產業COLTON高爾夫球場供擔保設定抵押權予鐘秋敏
    ，此有同年3月14日鐘秋敏與H＆H公司之貸款合約內容記載
    「臺灣居民鐘秋敏基於充分瞭解與認知之情形下，同意借款
    條件如下：(1)借款人希望此為私人借款性質。(2)貸款人同意
    此一私人借款。(3)本合約之借貸雙方都審慎認知且同意本借
    款之條件為：本貸款於美國內地稅務定義為債務投資組合借
    款（按即PORTFOLIO LOAN），貸款人所收取相關之利息於下
    述條件下並不屬於美國聯邦所得稅之課稅範圍，亦不須由借
    款人代為扣繳：(1)貸款人保證貸款人（按即鐘秋敏）非為美
    國公民或居民（GREEN CARD），而為臺灣人。(2)貸款人保證
    如果貸款來源為一外國公司或企業（即 TONICAL公司），其
    股東及重要成員亦非為美國公民或居民」等條款，及法國巴
    黎銀行同年11月30日傳真於被上訴人，該函記載「依據TONI
    CAL公司指示將本件貸款之資訊（INFORMATION）提供給你（
    即被上訴人）」等語可證，以與上開信函所指示之內容相符
    。
(二)迄2001年7月25日，上訴人就應償還予TONICAL公司之本息半
    數部分業已清償完畢，而自1998年10月起，被上訴人曾數次
    按上開約定陸續匯款至TONICAL公司帳戶，以清償TONICAL公
    司對於法國巴黎銀行之借款〔包括(1)1998年10月15日H＆H公
    司匯入鐘秋敏帳戶美金10萬元（上訴人與被上訴人各美金5
    萬元），再轉入TONICAL公司帳戶；被上訴人匯入TONICAL公
    司帳戶美金45萬元；(2)1999年3月4日被上訴人匯入TONICAL
    公司帳戶美金48萬2322.5元；(3)1999年11月16日H＆H公司匯
    入鐘秋敏帳戶美金13萬元（上訴人與被上訴人各美金6萬5,0
    00元），再轉入TONICAL公司帳戶，於1999年11月24日清償
    對BNP之借款；(4)2000年10月25日被上訴人匯入TONICAL公司
    帳戶美金22萬元；(5)2000年11月15日被上訴人匯入TONICAL
    公司帳戶美金10萬元；H＆H公司匯入鐘秋敏帳戶美金17萬42
    81元（上訴人與被上訴人各美金8萬7140.5元），再轉入
    TONICAL公司帳戶；(6)2000年11月29日被上訴人匯入TONICAL
    公司帳戶新台幣800萬元（業經被上訴人自認）；(7)2001年7
    月24日H＆H公司匯款美金28萬元入鐘秋敏帳戶（即被上訴人
    所提2001年7月24日之匯款單），隔日7月25日即匯入TONICA
    L公司帳戶，加TONICAL公司存款帳戶餘額美金6萬8000元，
    均分予上訴人與被上訴人各美金17萬4000元，換成日幣2162
    萬5005元，匯入TONICAL公司帳戶〕，然仍餘本金日幣1845
    萬2765元未清償予TONICAL公司，上開金額與上訴人所製作
    之BNP各人借款還款明細相符，且由被上訴人於2001年11月
    13日以親筆信函向H＆H公司、上訴人、上訴人之妻何正芳表
    示「有關於以鐘秋敏名義向法國巴黎銀行之借款借的BNP
    Loan的尾款，日幣1845萬2765元目前我本人在現金周轉上有
    困難，目前我不打算還清」、「等我有能力還清，我會盡力
    盡快還清」等語，及由被上訴人所提美國之作證筆錄可知，
    被上訴人亦已承認該資料內之附件4（內容與上訴人所提各
    人借款還款明細表同），係上訴人於2001年7月所交付，且
    其內所載之帳務狀況為真實，又該附件框欄上的「HO」即係
    指在BNP貸款中被上訴人應負責之部分等情，足證被上訴人
    確實曾同意清償以TONICAL公司名義向法國巴黎銀行之借款
    之半數。直至2003年4月30日該筆借款屆清償期，被上訴人
    果真未依約將該尾款日幣1845萬2765元償還予TONICAL公司
    ，TONICAL公司不得已於2003年5月1日自行對法國巴黎銀行
    清償，則TONICAL公司本於與被上訴人之上開約定或民法第
    546條第1項、第2項及第3項之規定，得向被上訴人請求償還
    ，嗣並於2003年5月6日召開股東臨時會，經全體股東（即鐘
    秋敏、倉田悅子等二人）決議將對於被上訴人之日幣1845萬
    2765元及自92年5月2日起（到法國巴黎銀行清償日之翌日）
    至清償日止按年息百分之五計算之利息債權讓與上訴人，為
    此提起本訴，爰求為判命被上訴人應給付上訴人日幣1845萬
    2765元，及自92年5月2日起至清償日止，按年息百分之五計
    算之利息，並願供擔保，請准宣告假執行之判決。並於本院
    上訴聲明求為判決：1.原判決廢棄；2.被上訴人應給付上訴
    人日幣1845萬2765元及自92年5月2日起至清償日止，按年百
    分之五計算之利息；3.上訴人願供擔保請准宣告假執行。
二、被上訴人則以：
(一)TONICAL 公司（實際掌控者為上訴人）以上訴人提供之福懋
    公司股票、被上訴人提供之興農公司股票為擔保，向法國巴
    黎銀行香港分行借得美金450萬元後，轉借貸予鐘秋敏（TON
    ICAL公司股東、上訴人之媳婦），再由鐘秋敏借貸予在美國
    之COLTON高爾夫球場（係為美國H&H投資公司所有產業，由
    上訴人及其配偶何正芳占股百分之五十、被上訴人及其配偶
    陳滋蓉占股百分之五十），並由COLTON高爾夫球場以其所有
    不動產供擔保予鐘秋敏，並在美國加州政府設定抵押權登記
    ，是借貸關係分別存在於法國巴黎銀行與TONICAL公司間、
    TONICAL公司與鐘秋敏間、鐘秋敏與COLTON高爾夫球場間，
    均與被上訴人無涉，且被上訴人與TONICAL公司亦無任何約
    定，依上開借款流程言，全部均只有一筆美金450萬元之借
    款，上訴人指稱被上訴人為TONICAL公司向法國巴黎銀行借
    貸債務之債務人，其目的一方面要被上訴人清償TONICAL公
    司對法國巴黎銀行之債務，另一方面藉詞非H＆H公司還款，
    再以鐘秋敏名義索討美金450萬元，而其利益最終均歸於上
    訴人，以取得美金450萬元之個人利益。
(二)1999 年12月4日被上訴人父親何天池曾以其名義匯款美金10
    萬元入TONICAL公司在法國巴黎銀行0000-000000-000-00帳
    戶（該筆匯款於1999年12月4日由中國信託商業銀行匯出，
    當日適逢星期六，因此於1999年12月7日匯入TONICAL公司在
    法國巴黎銀行之上開帳戶），此由上訴人所提該帳戶1999年
    12月份報表中可見1999年12月7日有一筆扣除手續費後之「
    美金9萬9973.20元」匯入款，足以證明被上訴人確有該筆匯
    款，為H＆H公司償還鐘秋敏，以供清償TONICAL公司向法國
    巴黎銀行之貸款，然於上訴人所提BNP各人借款還款總額明
    細中並無該筆匯款記錄，顯見其內容明顯不實，純係上訴人
    自行編造，又國際間之匯款通常須有數日作業時間，不可能
    於臺灣1999年12月4日匯款，當日即到達於香港銀行帳戶，
    上訴人昧於事實，聲稱TONICAL公司帳戶明細資料於1999年
    12月4日無該筆匯款，係曲解事實。又上訴人所提BNP各人借
    款還款總額明細記載「1999年3月4日HO董還US25萬1209.6元
    、1999年11月16日H＆H匯入US13萬元各半」，惟由TONICAL
    公司上開帳戶明細資料並無相對應資料之記載，是該BNP各
    人借款還款總額明細顯非真正。上訴人另提被上訴人親筆信
    函稱尚有借款餘額表示「不打算還清」而認被上訴人承認欠
    款乙事，惟H＆H公司至少已償還鐘秋敏美金310萬元，以供
    清償TONICAL公司對法國巴黎銀行之借款，及被上訴人基於H
    ＆H公司持股一半之股東身份亦至少已代H＆H公司償還鐘秋
    敏美金150多萬元，供TONICAL公司清償對法國巴黎銀行之借
    款，已遠超過借貸之美金450萬元，因此H＆H公司及被上訴
    人為H＆H公司已完全清償鐘秋敏債務，以供其清償TONICAL
    公司對法國巴黎銀行之貸款債務，由被上訴人於94年5月25
    日庭訊時稱：根據上開事實，就我的認知，本件借款僅450
    萬元美金，但由H＆H公司以及我們何家個人還款的部分，就
    已經超過該借款的金額了，何況上訴人本人自己陳述說，他
    們也還了150萬元美金以上，所以本件我們認為上訴人所提
    的還款資料明細並不實在等語即明，然於上訴人所提之BNP
    各人借款還款總額明細，卻只顯示H＆H公司匯入鐘秋敏帳戶
    再轉入TONICAL公司帳戶，以清償對法國巴黎銀行借款之金
    額，累計僅美金68萬4281元，至少隱瞞美金240多萬元之還
    款紀錄，益見其內容不實。至本件針對上訴人所提債權讓與
    契約書，因TONICAL公司對於被上訴人並無債權，何來債權
    讓與，縱認有債權，上訴人係TONICAL公司之代表人，其代
    表TONICAL公司與上訴人自己訂立債權讓與契約，將債權讓
    與上訴人自己，該債權讓與之法律行為已違反公司法第108
    條第4項準用第59條規定，而不生法律上之效力。
(三)上訴人在美國就本件借款亦對被上訴人提起訴訟，判決認為
    上訴人對被上訴人及COLTON高爾夫球場涉有設局詐騙及欺瞞
    行為，因而認為被上訴人並無對上訴人另負有債務存在，更
    進而認為上訴人反應賠償被上訴人受其欺瞞行為所生之損害
    美金829萬3534.4元，並主張如被上訴人受敗訴判決，依96
    年1月27日美金對日幣匯率計算，與上訴人對被上訴人之日
    幣債權抵銷等語，資為抗辯。並於本院答辯聲明求為判決：
    1.駁回上訴；2.如受不利之判決，願供擔保免為假執行。
三、查上訴人主張1994年間，由設於香港之TONICAL公司（當時
    由上訴人擔任董事長、股東為上訴人之媳婦鐘秋敏、倉田悅
    子、董事有上訴人之配偶何正芳、上訴人之子謝明達及謝明
    德）以上訴人提供之福懋公司股票、被上訴人提供之興農公
    司股票為擔保，向法國巴黎銀行香港分行借得美金450萬元
    後，轉借貸予鐘秋敏，再由鐘秋敏借貸予在美國之COLTON高
    爾夫球場（係為美國H&H投資公司所有產業，該公司由兩造
    所合資設立）；另被上訴人曾於2001年11月13日以親筆信函
    向H＆H公司、上訴人、上訴人之妻何正芳表示「有關於以鐘
    秋敏名義向法國巴黎銀行之借款借的BNP Loan的尾款日幣18
    45萬2765元，目前我本人在現金週轉上有困難，目前我不打
    算還清，至於利息部分……你所欠本人利息，在七月底時還
    有30多萬台幣，請貴方用來還日幣1845萬2765元所產生的利
    息，等我有能力還清時，我會盡力盡快還清」等情，已為兩
    造所不爭執，並有上訴人提出之借款契約影本1件、被上訴
    人親筆信函影本1件附卷為可證（原審卷第一宗25、26、28
    頁），固堪信為真實。
四、次查依上兩造所不爭執之借貸關係，可知相關之借貸關係係
    分別存在於法國巴黎銀行香港分行與TONICAL公司間、TONIC
    AL公司與鐘秋敏間、鐘秋敏與COLTON高爾夫球場（即美國H
    ＆H公司）間，均與被上訴人個人無涉。是本件首須究明者
    ，厥為被上訴人是否曾與原告及TONICAL公司約定，就TONIC
    AL公司向法國巴黎銀行所借貸之本金及利息，被上訴人個人
    同意償還其半數？經查：
(一)按民事訴訟法第277條規定：「當事人主張有利於己之事實
    者，就其事實有舉證之責任。但法律別有規定，或依其情形
    顯失公平者，不在此限。」故民事訴訟如係由原告主張權利
    者，應先由原告負舉證之責，若原告先不能舉證，以證實自
    己主張之事實為真實，則被告就其抗辯事實即令不能舉證，
    或其所舉證據尚有疵累，亦應駁回原告之訴（最高法院17年
    上字第917號判例意旨參照）。又請求履行債務之訴，除被
    告自認原告所主張債權發生原因之事實外，應先由原告就其
    主張此項事實，負舉證之責任，必須證明其為真實後，被告
    於其抗辯事實，始應負證明之責任，此為舉證責任分擔之原
    則（最高法院43年台上字第377號判例意旨參照）。
(二)本件上訴人主張就上開借款，被上訴人曾與上訴人及TONICA
    L公司約定，就TONICAL公司向法國巴黎銀行所借貸之本金及
    利息，被上訴人個人同意償還其半數乙情，依上開說明，上
    訴人就被上訴人個人曾同意償還半數之事實，自應負舉證之
    責任。經查：
  1.被上訴人雖曾提供臺灣興農公司股票為擔保，以讓TONICAL
    公司向法國巴黎銀行香港分行借得美金450萬元後，轉借貸
    予鐘秋敏，再由鐘秋敏借貸予了造所合資設立之美國H&H投
    資公司之產業即美國之COLTON高爾夫球場，然因被上訴人方
    面係美國H&H投資公司占百分之五十股份之股東，被上訴人
    雖有提供擔保品之行為，惟尚不可以此即推論被上訴人個人
    就上開美國H&H投資公司對鐘秋敏之美金450萬元借款，其個
    人願意償還半數，蓋美國H&H投資公司亦係獨立之法人，股
    東個人為投資之法人債務提供擔保，尚不得執以認定股東個
    人（即本件被上訴人）亦願為法人（即H&H公司）承擔債務
    。
  2.上訴人雖提出所謂「還款明細總額表」1紙及法國巴黎銀行
    香港分行「TONICAL公司帳戶明細」、匯款單為證（見原審
    卷第一宗第27頁、第223頁至239頁），用以證明被上訴人個
    人確有還款給TONICAL公司，故被上訴人確曾為上開同意等
    情。然查，該所謂「還款明細總額表」為上訴人方面所製作
    ，是否為真，已有疑義。再者，上開「TONICAL公司帳戶明
    細」所載資料，縱使為真，充其量亦僅係證明被上訴人個人
    確曾匯款給TONICAL公司，然被上訴人個人匯款之目的為何
    ，並無從認定，蓋兩造彼此間原有親戚關係（上訴人為被上
    訴人之姊夫），共同經營事業，而因事業龐大，國內國外之
    金錢轉帳匯款頻仍，匯款目的有多種可能，借貸、投資、贈
    與、償債等等，均有可能。另上開匯款單之受款人為BNP台
    北分行，然其匯款人或為丙○○、或為謝明德、或為謝明達
    、或為鐘秋敏，實難認定該等匯款單與本件上訴人前開主張
    有何關係？故本件實難以上開片斷資料，即論斷上訴人上開
    主張為真。
  3.上訴人復以被上訴人曾於2001年11月13日以親筆信函向H＆H
    公司、上訴人、上訴人之妻何正芳表示「有關於以鐘秋敏名
    義向法國巴黎銀行之借款借的BNP Loan的尾款日幣1845萬27
    65元，目前我本人在現金週轉上有困難，目前我不打算還清
    ，至於利息部分……你所欠本人利息，在七月底時還有30多
    萬台幣，請貴方用來還日幣1845萬2765元所產生之利息，等
    我有能力還清時，我會盡力盡快還清」等語（見原審卷第一
    宗第28頁），據以主張被上訴人確曾表示同意償還上開債款
    本金及利息之半數云云，惟查被上訴人於原審言詞辯論中則
    陳稱：「信是我寫的沒有錯，但是我會寫該信，是因為之前
    原告方面有把……還款明細總額表傳真給我看，並告訴我說
    ，對於BNP的借款，只剩下一千八百多萬元的日幣沒有還清
    ，只要我願意還清，他們就會把鐘秋敏對於H＆H公司的債權
    取消，我當時對於原告的話很相信，原告並要求我寫封信給
    原告，他們就會把有關於BNP的借款、還款的明細（交易明
    細）寄給我，但是我一直到現在都沒有收到原告所稱的交易
    明細。」等語（見原審卷第一宗第212頁）。按本件上開「
    還款明細總額表」因係原告方面單方製作，是否為真，已有
    疑問，業如上述。而兩造間本屬至親，又共同投資經營事業
    ，關係非常密切，雙方因家族共同經營事業，彼此間基於親
    屬關係及設立國內外公司之因素，互為金錢之借貸，雙方匯
    款資金往來頻繁，原因關係錯綜複雜。兩造所合資成立之美
    國H＆H公司之實際經營者係被上訴人乙節，亦為兩造所不爭
    執，且鐘秋敏係上訴人之子媳且係H＆H公司之名義上借款人
    ，而被上訴人又係經營該H＆H公司之人，準此，被上訴人抗
    辯伊係信賴上開「還款明細總額表」係屬真實之前提下，始
    出具上開個人信函與上訴人，應屬可採。故本院認為本件尚
    難以該被上訴人個人出具之信函，即遽行認定被上訴人曾與
    上訴人及TONICAL公司約定，就TONICAL公司向法國巴黎銀行
    所借貸之本金及利息，被上訴人個人同意償還其半數。
五、退一步言，縱認上訴人主張被上訴人曾與上訴人及TONICAL
    公司約定，就TONICAL公司向法國巴黎銀行所借貸之本金及
    利息，被上訴人個人同意償還其半數，2003年4月30日該筆
    借款屆清償期，被上訴人未依約將尾款日幣1845萬2765元交
    付TONICAL公司，TONICAL公司向法國巴黎銀行清償本息，
    TONICAL公司不得已乃於92年5月1日向法國巴黎銀行清償完
    畢，依約被上訴人自應返還日幣1845萬2765元予TONICAL公
    司，茲TONICAL公司已將上開債權讓與上訴人，則上訴人本
    於與TONICAL公司之債權讓與契約對被上訴人確有日幣1845
    萬2765元本息之債權存在乙事屬實。惟被上訴人抗辯上訴人
    曾以被上訴人為被告在美國加州洛杉磯中區高等法院（
    Superior Court Of The State Of California For The
    County Of Los Angeles）提起民事訴訟，被上訴人於同案
    對上訴人提起反訴，經該法院於2005年1月18日以案號BC277
    555號駁回上訴人本訴之請求，並就反訴部分判決上訴人應
    償付被上訴人美金829萬3435.47元（含損害賠償金151萬232
    2.5元，懲罰性賠償金600萬元及相同費用利息之支出78萬12
    11.97元），上訴人上訴美國加州上訴法院第二上訴區（In
    The Court Of Appeal Of The State Of California；
    Second Appellate District），亦經該法院於2006年9月21
    日以案號B182550駁回上訴人之上訴確定，被上訴人爰主張
    以對被上訴人之上開美金829萬3534.47元債權抵銷上訴人本
    件日幣1845萬2765元本息（依96年1月27日美金對日幣匯差1
    ：121.45之比例上開日幣金額核算為美金15萬1937.13元）
    之債權云云，並提出上開美國兩法院之判決書各乙紙及美國
    上訴法院之判決確定證明書為證（見本院前審卷第一、二宗
    第8頁至57頁、第82頁至104頁）。按外國法院之確定判決，
    倘無民事訴訟法第402條第1項規定之各款情形者，即應承認
    其效力，又被告對於原告起訴主張之請求，提出抵銷之抗辯
    ，祇須其對於原告確有已備抵銷要件之債權即可，至其對該
    債權已否取得具有執行力之裁判，並不影響其抵銷權之行使
    （最高法院發回要旨參照）。又二人互負債務，而其給付種
    類相同，並均屆清償期者，各得以其債務，與他方之債務互
    為抵銷。但依債之性質不得抵銷，或依當事人之特約不得抵
    銷者不在此限，民法第334條第1項定有明文。本件兩造互負
    債務，給付之種類相同，均為金錢債務，且均已屆清償期，
    上開美國法院之判決，又無民事訴訟法第402條第1項規定之
    各款情形，被上訴人主張抵銷，於法洵屬有據。上訴人雖陳
    稱該美國法院判決上訴人應給付被上訴人美金829萬3534.47
    元，而本件上訴人係請求被上訴人給付日幣1845萬2765元本
    息，兩者給付之貨幣種類不同，依民法第202條規定，以外
    國通用貨幣定給付額者，僅債務人得按給付時給付地之市價
    以中華民國通用貨幣給付之，故縱認被上訴人對上訴人有上
    開美金債權存在，亦僅上訴人得按給付時給付地之市價折付
    新台幣，被上訴人逕行以美金債權折算為日幣債權主張抵銷
    ，於法不合云云。惟查得主張抵銷之金錢債權並不限於須為
    同種之貨幣，蓋一方債權雖以外國貨幣之給付為標的，民法
    第202條第2項沒規定得以國內通用貨幣給付，仍不失其為同
    種類之債權（史尚寬著債法總論第808頁參照）。本金兩造
    應給付之債務縱分別為美金及日幣不同之貨幣，依上開說明
    ，仍為同種類之債權，被上訴人仍得主張抵銷，上訴人此部
    分之抗辯並不可採，經抵銷後，上訴人對被上訴人已無任何
    債權，自不得再行請求。
六、綜上所述，本件上訴人起訴請求被上訴人給付日幣1845萬27
    65元及自民國92年5月2日起至清償日止據年息百分之5計算
    之利息，係屬無據。且縱認上訴人有請求權，已因被上訴人
    主張抵銷而不得再行請求，原審駁回上訴人之請求及其假執
    行之聲請，經核並無違誤，上訴意旨指摘原判決不當，求予
    廢棄改判，准如上訴聲明所示，並無理由，應予駁回。
七、本件待證事實已臻明瞭，兩造其餘攻擊防禦方法及舉證，與
    判決之結果已不生影響，爰不一一詳為審酌，併此敘明。
八、據上論斷，本件上訴為無理由，依民事訴訟法第449條第1項
    、第78條判決如主文。
中    華    民    國    97    年    12    月    10    日
                  民事第六庭    審判長法  官  袁再興
                                      法  官  吳惠郁
                                      法  官  陳賢慧
以上正本係照原本作成。
如對本判決上訴，須於收受判決送達後二十日內向本院提出上訴
書狀，其未表明上訴理由者，應於提出上訴後二十日內向本院提
出上訴理由書（須按他造人數附具繕本）。
上訴時應提出委任律師為訴訟代理人之委任狀。具有民事訴訟法
第四百六十六條之一第一項但書或第二項之情形為訴訟代理人者
，另應附具律師及格證書及釋明委任人與受任人有該條項所定關
係之釋明文書影本。
                                      書記官  呂淑芬
中    華    民    國    97    年    12    月    11    日
                                                      Ａ


司法院資訊處製作；財團法人民間司法改革基金會備份。
